臺灣臺北地方法院民事判決　　　　　　　96年度勞訴字第82號
原　　　告　郭玲吟
　　　　　　陳慧瑛
　　　　　　葉玫瑰
　　　　　　陳慧娟
　　　　　　黃幸儀
　　　　　　葉俊男
　　　　　　丁蕙瓊
　　　　　　蔣雅歌
共　　　同
輔　佐　人　王台育
共　　　同
訴訟代理人　蔡順雄律師
　　　　　　曹詩羽律師
複　代理人　陳怡妃律師
被　　　告　榮民工程股份有限公司
法定代理人　劉萬寧
訴訟代理人　劉志鵬律師
　　　　　　陳文靜律師
複　代理人　黃雪鳳律師
　　　　　　劉素吟律師
上列當事人間確認不定期僱傭關係存在事件，本院於中華民國
100年3月9日言詞辯論終結，判決如下：
    主       文
確認原告郭玲吟與被告間自民國八十三年八月十六日起至民國九
十六年三月二十三日止不定期僱傭關係存在。
確認原告陳慧瑛與被告間自民國八十五年四月十七日起至民國九
十六年三月二十三日止不定期僱傭關係存在。
確認原告葉玫瑰與被告間自民國七十七年十一月七日起至民國九
十六年三月二十三日止不定期僱傭關係存在。
確認原告陳慧娟與被告間自民國八十七年十月八日起至民國九十
六年三月二十三日止不定期僱傭關係存在。
確認原告葉俊男與被告間自民國九十三年一月一日起至民國九十
六年三月二十三日止不定期僱傭關係存在。
確認原告蔣雅歌與被告間自民國八十五年六月十六日起至民國九
十六年三月二十三日止不定期僱傭關係存在。
原告黃幸儀、丁蕙瓊之訴駁回。
原告葉俊男其餘之訴駁回。
訴訟費用由原告黃幸儀負擔百分之十二、原告丁蕙瓊負擔百分之
十三，餘由被告負擔。
    事實及理由
壹、程序部份：
一、被告之法定代理人原為沈景鵬，嗣於本件起訴後之民國96年
    7 月27日、98年10月26日依序變更為歐來成、劉萬寧，有被
    告之公司變更登記事項卡在卷可稽（見本院卷一第131至133
    頁、本院卷三第42至44頁），並經劉萬寧具狀聲明承受訴訟
    （見本院卷三第41頁及背面），核無不合，應予准許。
二、按法律關係之存在與否不明確，致原告在私法上之地位有受
    侵害之危險，此危險若得以對於被告之確認判決除去者，即
    得依民事訴訟法第247 條規定提起確認之訴。而確認法律關
    係成立或不成立之訴，固以確認現在之法律關係為限，但過
    去成立或不成立之法律關係，延至目前仍繼續存在或不存在
    時，仍不失為現在之法律關係。況不定期僱傭關係，本屬繼
    續性質，以致兩造間法律關係因而連綿不斷。本件原告主張
    兩造間之勞動契約係屬不定期契約，被告則謂兩造間屬定期
    契約，各該勞動契約已因期限屆滿而終止。被告此項爭執，
    顯已造成原告勞動契約地位之不穩定，原告自有訴請確認之
    法律上利益。原告因而提起本訴，求為確認兩造間不定期契
    約關係繼續存在之判決，揆諸首揭說明，自屬合法，被告爭
    執原告之訴無確認利益，尚有誤會。
貳、實體事項：
一、原告主張：
    原告分別自附表契約時間起點欄所示之日起受僱於被告，從
    事附表原始契約名稱欄所示工程，詎被告為脫免勞動基準法
    （以下簡稱勞基法）所定雇主應負擔資遣費、退休金、預告
    工資等義務，明知指派原告辦理之工作不具特定性，並有於
    兩造所簽訂如附表所示之原始契約名稱工程外，另行指派原
    告從事如附表所示之其他協辦工程，卻利用經濟上之優勢地
    位與原告簽訂定期勞動契約，並於契約屆期後不斷換約。又
    被告於原告在職期間，每年均會依考核辦法對原告進行績效
    考核，考績情形亦如附表所示，且原告均適用被告公司之考
    績、升遷、工等職等制度，顯見被告有繼續僱用原告之意。
    而被告自設立登記時起承包國內外各項工程，並有意以綜合
    營造、相關工程業等為其繼續維持之經濟活動，且各原告所
    擔任之職務於被告公司內均有不定期契約工從事與原告相同
    之工作，依法不得簽訂定期契約，是兩造間勞動契約實為不
    定期勞動契約。然被告陸續於97年、98年間，以兩造間定期
    契約屆滿為由，不再與原告續約，並謂兩造間已無僱傭關係
    存在，業已侵害原告將來依勞基法所得享有之資遣費或退休
    金等利益，爰依法提起本件訴訟等語。並聲明：請求確認原
    告與被告間如起訴狀附表1（見本院96年度北勞調字第59號
    卷第42頁）之「不定期契約始點」欄所示各始點起，迄本件
    訴訟時止不定期僱傭關係存在。
二、被告則以：
    被告僱用定期契約勞工係依據特定工程之需要，聘僱專業技
    能之定期契約勞工，俟工程完成後再視勞工技術能力及其他
    工程有無需要，若有，則雙方另行議定新約；若其他工程無
    技術勞工之需要，則雙方僱傭關係於定期契約屆滿後即告終
    止。且自兩造所簽訂之契約文義觀之，原告於簽約時即明知
    渠等係基於特定工程而與被告簽訂定期契約，期滿後契約即
    告終止，是原告對此不得諉稱不知。又勞基法並未限制關於
    事務性之工作不得基於特定工程而簽訂定期契約；而實務亦
    肯認雇主基於特定工程得與勞工簽訂定期契約，於契約屆期
    後雇主基於需要得與勞工再簽訂特定性工作定期契約，其性
    質仍屬定期契約而非不定期契約。本件原告所涉及之特定工
    程主要為開發工程，而以「臺南科技工業區開發工程」為例
    ，被告承攬上開工程係與業主簽約後，從最初的整地、下水
    道、污水處理、電力電信、抽水站及聯外排水等開始進行規
    劃，被告就工業區開發需組成特定團隊（即臺南科技工業區
    施工處），依與業主之契約內容控管開發業務、工程進度、
    辦理契約管理、文件往來、資料登錄、發包、採購、甚至銷
    售等相關業務，迄該開發工程結束，故就此特定工程所需之
    文書、管理等人員，即簽訂特定工程定期契約。原告郭玲吟
    、葉玫瑰、黃幸儀、丁惠瓊、蔣雅歌所稱附表之協辦工程，
    均係隸屬各特定開發工業區之開發範疇，故原告辦理或支援
    相關文書、行政等工作，亦應仍在其契約約定之特定工程範
    圍中，而被告承攬之各該工程既有完工之日，且其開發過程
    及工地範圍均係依據業主核准之規劃、設計，故亦可得特定
    ，自屬特定工程而得簽訂定期契約。至原告陳慧瑛不論是工
    程完工前之預售、工程完工後之銷售或秘書等行政工作，亦
    不論編制在土地組、工務組或管理室，均係限於臺南科技工
    業區施工處之開發工程範圍，仍屬特定性工作定期契約，而
    原告蔣雅歌之「測量士」僅為職務名稱，其工作內容與營造
    業所稱「監工」之性質相類似，舉凡工程計量之測量（含完
    成數量丈量計算並填製日報表）外，尚包括施工計畫、成本
    預算編擬、工程採購申請、出席開標比價、工程分標廠商履
    約管理（工程進度督辦）、會勘、工程結算及驗收等主辦或
    協辦工作。再查，無論原告與被告公司所屬不定期契約工之
    工資計給方式有無異同，均係被告綜合評估自己需求、勞工
    工作經驗及能力等結果，核與兩造間勞動契約之性質無涉。
    至考績部分，被告對於不定期契約工或定期契約工，本均得
    對之考核，若表現良好，亦得獎勵，不得謂被告對原告進行
    考評或獎勵即認兩造間為不定期契約關係。況依勞基法第10
    條規定，定期契約屆滿後未滿3個月而訂定新約者，前後工
    作年資應合併計算，是被告准許原告合併計算年資，純係遵
    守法律而已，不得憑此即認原告為不定期契約工。而被告既
    依前開規定合併計算原告年資，則被告依勞基法第38條之規
    定對原告核給特別休假，亦不得據此認定原告為不定期契約
    工。從而，原告訴請確認兩造間不定期勞動契約尚存續，並
    無理由。況原告黃幸儀、葉俊男、丁蕙瓊分別自92年5月31
    日、92年5月12日、92年5月31日起，受僱於訴外人行政院國
    軍退除役官兵輔導委員會臺北榮民技術勞務中心（以下簡稱
    北勞中心），並非被告，渠等自93年1月1日起，方再為被告
    所僱用，縱認渠等與被告間成立不定期僱傭關係，契約始點
    應自93年1月1日起算等語置辯。並聲明：原告之訴駁回。
三、經本院與兩造整理本件不爭執及爭執事項如下（見本院卷四
    第161頁及背面、第321背面至322頁）：
（一）不爭執事項：
  １、不爭執原告100年3月9日言詞辯論意旨二狀附件Ｇ之3所示
      之內容（編號1至8分別代表原告郭玲吟、陳慧瑛、葉玫瑰
      、陳慧娟、黃幸儀、葉俊男、丁蕙瓊、蔣雅歌，見本院卷
      四第330至364頁），其中「原告協辦工程名稱」欄位表示
      各該原告確曾於原始契約工程期間，經被告另外指派，到
      其他工程或工地協助辦理相同業務，屬臨時協助性質，而
      各協助之期間及長短已無資料可資查證，但主要仍從事原
      始契約工程，且工作內容仍與原告原始契約所從事之工作
      內容相同。
  ２、原告郭玲吟、陳慧瑛、葉玫瑰、陳慧娟、黃幸儀、蔣雅歌
      與被告間契約於97年6月30日屆滿不再續約，原告葉俊男
      、丁蕙瓊與被告間契約於98年10月31日屆滿不再續約，故
      自斯時起未在被告公司任職。
  ３、若原告主張兩造間為不定期契約有理由，不爭執原告郭玲
      吟、陳慧瑛、葉玫瑰、陳慧娟、蔣雅歌之不定期契約始點
      如起訴狀附表1所示（見本院調卷第42頁）。
（二）爭執事項：各該原告與被告間之工作性質究係定期契約或
      不定期契約？
四、得心證之理由：
    按勞動契約，分為定期契約及不定期契約。臨時性、短期性
    、季節性及特定性工作得為定期契約；有繼續性工作應為不
    定期契約，勞基法第9條第1項定有明文。而定期契約屆滿後
    ，有下列情形之一者，視為不定期契約：１、勞工繼續工作
    而雇主不即表示反對意思者。２、雖經另訂新約，惟其前後
    勞動契約之工作期間超過90日，前後契約間斷期間未超過30
    日者，然上開規定於特定性或季節性之定期工作不適用之，
    勞基法第9條第2項、第3項亦有明文。又特定性工作，係指
    可在特定期間完成之非繼續性工作，此觀之諸勞動基準法施
    行細則第6條規定自明。申言之，必須為臨時性、短期性、
    季節性或特定性之工作，且非繼續性工作，始得為定期契約
    。而按雇主為處理事業永續經營必然伴隨之事務所訂立之勞
    動契約，應以不定期契約為原則，至於事業因一時特定工作
    之需，於工作完成後即無勞力需求者，則應承認雇主亦得訂
    立定期勞動契約，以資因應，畀免雇主負擔非其事業所需之
    勞務成本，致危及事業之存續。然定期勞動契約相較於不定
    期勞動契約，究對勞工甚為不利，對僱主則可免除資遣費、
    退休金等給付義務，易使雇主利用徒具形式之特定性定期勞
    動契約以規避其義務。因此特定性定期勞動契約除應具備約
    定僱用期限之形式以外，實質履約過程並應具備僅為特定工
    作提供勞務之特性。又按當事人主張有利於己之事實者，就
    其事實有舉證之責任，民事訴訟法第277條前段定有明文。
    再按「民事訴訟如係由原告主張權利者，應先由原告負舉證
    之責，若原告先不能舉證，以證實自己主張之事實為真實，
    則被告就其抗辯事實即令不能舉證，或其所舉證據尚有疵累
    ，亦應駁回原告之請求」、「各當事人就其所主張有利於己
    之事實，均應負舉證之責，故一方已有適當之證明者，相對
    人欲否認其主張，即不得不更舉反證」，最高法院74年度臺
    上字第913號裁判、19年上字第2345號判例可資參照。
（一）原告郭玲吟：
  １、經查，原告郭玲吟自83年8月16日起受被告僱用，於是日
      起至85年8月15日止，原告於被告承辦之「臺南機場跑道
      整建工程」中擔任資料登錄士乙職，並簽定期契約，嗣因
      工程提前完工，被告遂於85年5月31日提前終止契約等情
      ，有契約書及調配通知令附卷可參（見本院96年度北勞調
      字第59號卷第101頁、本院卷二第200至202頁）。由兩造
      所簽訂之契約書觀之，業已載明係被告因承攬特定之「臺
      南機場跑道整建工程」，始僱用原告郭玲吟擔任資料登錄
      士工作。
  ２、嗣原告郭玲吟自85年6月5日起至93年6月4日止，於被告承
      辦之「整地、下水道、污水處理、電力電信、防洪抽水站
      、聯外排水工程」中亦擔任資料登錄士；自93年6月5日起
      至96年3月31日止陸續於被告承辦之「臺南科技工業區開
      發工程」、「臺中縣和平新村新建統包工程、臺南縣影劇
      三村新建統包工程及臺灣嘉義地方法院暨同院檢察署遷建
      辦公大樓新建工程」、「臺南科技工業區開發工程」中擔
      任業務員；自96年4月1日起至97年6月30日止陸續於被告
      承辦之「臺南科技工業區96年育苗工程」、「苗栗縣政中
      心新建統包工程」負責資料登錄及發包、採購工作，兩造
      並陸續簽訂數月至1年不等之定期契約等情，有各該契約
      書及調配通知令附卷可參（見同上調卷第97頁、第102頁
      至105頁、第107至117頁；本院卷二第166至170頁）。被
      告雖辯稱原告郭玲吟係基於特定工程而受僱之專業技能勞
      工，且從事特定性工作，故兩造間屬定期契約云云。惟查
      ，前開契約書之承辦工程泛稱「整地、下水道、污水處理
      、電力電信、防洪抽水站、連外排水工程」，所涵工程範
      圍過於廣泛、抽象，實難認有何特定性可言，況原告自斯
      時起，除上開工程外，復陸續於「臺南科技工業區開發工
      程」、「臺中縣和平新村新建統包工程、臺南縣影劇三村
      新建統包工程及臺灣嘉義地方法院暨同院檢察署遷建辦公
      大樓新建工程」中擔任業務員職務，再於被告承攬之「臺
      南科技工業區96年育苗工程」、「苗栗縣政中心新建統包
      工程」中從事資料登錄及發包、採購工作，而證人黃盛才
      於本院審理時亦結證稱：伊與原告郭玲吟自93年起於臺南
      科技工業區共事，原告郭玲吟係擔任助理職務，協助所有
      工務組文書業務工作，施工處所有工程皆須透過工務組管
      理，包括工程發包、招商、工程考核等相關文書業務，原
      告必須協助處理，只要工業區轄區內與工務組有關之業務
      均係由原告郭玲吟負責，工作係以各工業區之轄區為主，
      原告係於工務組從事文書業務工作，凡工務組長指派之工
      作，原告皆須處理，並未特定文書業務範圍等語（見本院
      卷四第163頁及背面），足見原告郭玲吟係從事一般之行
      政工作，且內容係受主管指派而無特定範圍，難認有為特
      定工作而提供勞務之特性可言，顯與「特定性」之要件有
      違，是以兩造間應為不定期契約，僱傭關係並未因期間屆
      滿而終止。
  ３、基此，被告復不爭執若兩造間為不定期契約，則原告郭玲
      吟之不定期契約始點應自83年8月16日起算（見本院卷四
      第161頁背面），且兩造間僱傭關係迄今未合法終止而仍
      存在，則原告請求確認兩造間自83年8月16日起至本件起
      訴時即96年3月23日止之不定期僱傭關係存在，即屬有據
      。
（二）原告陳慧瑛：
  １、經查，原告陳慧瑛自85年4月17日起至93年5月31日止，於
      被告承辦之「整地、下水道、污水處理、電力電信、防洪
      抽水站、聯外排水工程」中擔任產銷管理士；兩造於前開
      期間陸續簽訂契約期間為1年或數月不等之定期契約等情
      ，有契約書及調配通知單附卷可參（見同上調卷第121頁
      至131頁）。被告固辯稱原告陳慧瑛係其基於特定工程所
      僱傭之專業技能勞工，故兩造間之僱傭關係屬定期契約云
      云。惟前開契約書之承辦工程係泛稱「整地、下水道、污
      水處理、電力電信、防洪抽水站、連外排水工程」，所涵
      工程範圍過於廣泛、抽象，難認有何特定性可言，已如前
      述。嗣原告陳慧瑛自93年6月1日起至97年6月30日止，陸
      續在被告承辦之「臺南科技工業區開發工程」、「臺南科
      技工業區東區土地銷售業務」、「臺南科技工業區東區土
      地管理」中擔任業務員職務，負責土地銷售及文書處理業
      務，有契約書存卷可考（見同上調卷第118頁、第132至
      137頁；本院卷二第175至179頁），而證人黃盛才於本院
      審理時結證稱：伊與原告陳慧瑛自93年起於臺南科技工業
      區共事，原告陳慧瑛從事工業區土地銷售工作，並兼任施
      工處主任、副主任秘書，只要是工業區轄區內之土地銷售
      或秘書工作即由原告陳慧瑛負責，工作係以各工業區之轄
      區為主。至施工處主任、副主任秘書原非編制內人員，只
      是主任、副主任通常需秘書處理文書作業，才請原告陳慧
      瑛兼任，此業務並無固定人員負責處理，而是由同仁兼任
      等語（見本院卷四第163頁）。是由證人黃盛才上開證述
      可知，原告陳慧瑛之工作內容除土地銷售外，另含一般例
      行之行政工作，難認有為特定工作而提供勞務之特性，亦
      與「特定性」之要件有違，是以兩造間應為不定期契約，
      僱傭關係並未因期間屆滿而終止。
  ２、基此，被告復不爭執若兩造間為不定期契約，則原告陳慧
      瑛之不定期契約始點應自85年4月17日起算（見本院卷四
      第161頁背面），且兩造間僱傭關係迄今未合法終止而仍
      存在，則原告請求確認兩造間自85年4月17日起至本件起
      訴時即96年3月23日止之不定期僱傭關係存在，亦屬有據
      。
（三）原告葉玫瑰：
  １、原告葉玫瑰自77年11月7日起至80年11月6日止受被告僱用
      ，嗣被告成立南化水庫施工處，兩造遂變更契約期間至南
      化水庫工程結束止；被告另於85年12月1日至86年11月31
      日止，於其所承辦之南化水庫越域引水工程僱用原告葉玫
      瑰，並約定其從事「特定工作」、「其他被告指定之工作
      」，或「工程範圍內之部分特定性工作」，有契約書及勞
      工保險被保險人投保資料表附卷可參（見同上調卷第140
      頁、第143至144頁；本院卷二第203至204頁）。原告葉玫
      瑰復自86年12月1日起至93年6月17日止，於被告承辦之「
      整地、下水道、污水處理、電力電信、防洪抽水站、聯外
      排水工程」、自93年6月18日起至97年6月30日止，於被告
      承辦之「臺南縣影劇三村新建統包工程」、「臺南科技工
      業區服務中心新建工程」提供勞務，有契約書及調配通知
      令附卷可參（見同上調卷第97頁、第102頁至105頁、第
      107至117頁；本院卷二第166至170頁），由上開契約內容
      可知，原告葉玫瑰所從事之工作項目係抽象而非具體之「
      特定工作」、「其他被告指定之工作」、「工程範圍內之
      部分特定性工作」或「其中部份工作」，且部分工程泛稱
      「整地、下水道、污水處理、電力電信、防洪抽水站、連
      外排水工程」，所涵範圍過於廣泛，難認有何特定性可言
      。再查，證人林于嵐於本院審理時亦證稱：渠與原告葉玫
      瑰係臺南縣影劇三村新建工程同事，葉玫瑰擔任技術管理
      人員，從事成本作業系統、施工日報製作、ERP（工程管
      理系統）業務，都與電腦有關，後來還負責對業主計價亦
      即向業主請款、備標亦即投標上開工程之相關資料準備工
      作。上開成本作業系統、對業主計價、備標業務並非技術
      士或行政人員工作，而是工程人員業務，應由其他工程人
      員負責，但原告分派到渠之單位，該單位與測量無關，故
      渠只能指派原告從事測量無關之工作。契約雖約定原告係
      從事繪圖之技術工作，但此與該單位之業務無關，原告與
      渠共事期間並未從事過繪圖工作等語（見本院卷第四第
      135頁）。綜上所述，原告葉玫瑰前所擔任之工作項目或
      工程範圍皆抽象而非具體，已難認有何特定性可言，兩造
      間已非定期契約關係；嗣於臺南縣影劇三村新建工程名義
      上雖從事技術管理，實際亦受主管指派而從事與測量無關
      之工作，顯與「特定性」要件有違，是以兩造間應為不定
      期契約，僱傭關係並未因期間屆滿而終止。
  ２、基此，被告復不爭執若兩造間為不定期契約，則原告葉玫
      瑰之不定期契約始點應自77年11月7日起算（見本院卷四
      第161頁背面），且兩造間僱傭關係迄今未合法終止而仍
      存在，則原告請求確認兩造間自77年11月7日起至本件起
      訴時即96年3月23日止之不定期僱傭關係存在，亦屬有據
      。
（四）原告陳慧娟：
  １、原告陳慧娟自87年10月8日起至97年6月30日止陸續於被告
      承辦之「雲林新興工業區○○○○○段、南海堤D1段造地」
      、「新興X1隔堤」、「雲林新興工業區」、「雲林新興工
      業區開發工程」、「臺南科技工業區開發工程及雲林新興
      工業區開發工程」、「雲林新興工業區開發工程及高鐵太
      保-嘉義新闢50公尺計畫道路工程」、「高鐵太保-嘉義新
      闢計畫工程」、「高鐵太保-嘉義新闢50公尺計畫道路工
      程」「臺灣嘉義地方法院暨同院檢察署遷建辦公大樓新建
      工程」、「雲林新興工業區土地管理」、「彰濱工業區鹿
      港區廢水處理廠第二期擴建工程」中擔任文書士及技術員
      等職務，兩造並陸續簽訂數月至1年不等之定期契約等情
      ，有契約書及調配通知附卷可參（見同上調卷第171至180
      頁；本院卷二第68至74頁、第171至174頁）。被告固辯稱
      原告陳慧娟係從事特定性工作，故兩造間之僱傭關係屬定
      期契約云云。惟查，經核前開契約書內容可知，原告陳慧
      娟係受僱擔任文書工、技術員等職務，從事文書處理或繪
      圖工作，而證人黃盛才於本院審理時結證稱：原告陳慧娟
      係87年至新興工業區工作，嗣併入臺南科技工業區，從事
      規劃組織電腦資料登錄，亦即文書工作，嗣原告取得繪圖
      證照，就專門處理電腦繪圖工作而成為技術員，只要是工
      業區轄區內的電腦資料之文書或電腦繪圖工作，原告都要
      負責等語（見本院卷四第162頁背面至163頁）。由上可知
      ，原告陳慧娟工作內容除電腦繪圖外，另含一般電腦資料
      登錄之行政工作，要無特定範圍可言，難認有為特定工作
      而提供勞務之特性，與「特定性」之要件有違，是以兩造
      間應為不定期契約，僱傭關係並未因期間屆滿而終止。
  ２、基此，被告復不爭執若兩造間為不定期契約，則原告陳慧
      娟之不定期契約始點應自87年10月8日起算（見本院卷四
      第161頁背面），且兩造間僱傭關係迄今未合法終止而仍
      存在，則原告請求確認兩造間自87年10月8日起至本件起
      訴時即96年3月23日止之不定期僱傭關係存在，亦屬有據
      。
（五）原告黃幸儀：
      原告黃幸儀固主張其自87年10月1日起至92年5月31日止，
      陸續於被告承辦之「雲林新興工業區開發工程」、自92年
      6月1日起至92年12月31日止，於被告承辦之「彰濱、斗六
      及雲林新興工業區」、自93年1月1日起至97年6月30日止
      ，於被告承辦之「雲林新興工業區開發工程」、「高鐵太
      保-嘉義新闢50尺計畫道路工程」、「高鐵太保-嘉義新闢
      50尺計畫道路工程、臺灣嘉義地方法院暨同院檢察署遷建
      辦公大樓新建工程、臺南縣影劇三村統包工程、臺中縣和
      平新村新建統包工程」、「臺灣嘉義地方法院暨同院檢察
      署遷建辦公大樓新建工程、臺南科技工業區開發工程第4-
      1期景觀工程」、「臺灣嘉義地方法院暨同院檢察署遷建
      辦公大樓新建工程、臺南科技工業區開發工程第4期整地
      工程」、「臺南科技工業區服務中心新建工程」、「金門
      縣政府臺北縣中和5眷村-復興新村改建統包工程」負責測
      量工作，兩造間應為不定期契約，並以契約書、調配通知
      及勞工保險被保險人投保資料表為證（見同上調卷第181
      頁至186頁、第189至208頁；本院卷二第185至189頁）。
      然查：
  １、原告黃幸儀自92年6月1日起至92年12月31日止，係由訴外
      人北勞中心所僱用，並非被告，有勞工保險被保險人投保
      資料表及勞動契約在卷可憑（見同上調卷第182頁、第187
      至188頁）。
  ２、再查，觀諸附表所示被告歷來承攬之工程，屬政府公共建
      設，種類堪稱繁多。而不同種類之工程，營造方法各異，
      需用之技術勞力質量自亦不同，何時攬得何種工程，所攬
      工程需用何種勞力，勞力需求量多寡，前一工程所需勞力
      後一工程是否可用，施作前一工程之勞力何時可用於後一
      工程，均屬無從預料，自非以一批常備勞力即可因應。被
      告自有視工程種類、規模、時程，決定需用何種勞力及其
      勞工數量之必要。準此以觀，被告顯有以特定性定期勞動
      契約僱用勞工之需求。否則，倘要求被告僅能以不定期勞
      動契約僱用各種需用之勞工，被告為因應未知之工程種類
      、規模，勢必耗費大量人事成本，僱用大批未知何時需用
      之勞工。果爾如此，顯將危及被告之存續，自非可漠視。
      而自兩造約定之前開契約書觀之，原告黃幸儀主要從事測
      量工作，證人閻宗愛於本院審理時亦證稱：原告黃幸儀於
      「高鐵太保嘉義新闢50尺計畫道路工程」中從事測量工作
      ，亦即放樣（開闢道路需標記施工點，以利木工、水泥工
      進場施作）、內業整理（整理放樣結果之資料）、土方計
      算（需多少砂石）等業務等語（見本院卷四第133頁背面
      ）。又證人黃盛才證稱：原告黃幸儀係專業之測量士，從
      事測量工作，並於87年至89年間至新興工業區工作，再併
      入臺南科技工業區，工業區內所有有關測量之工程均由其
      負責，其工作係以各工業區之轄區為主等語（見本院卷四
      第162頁背面）。是由證人前開證述可知，原告黃幸儀係
      於被告承辦工程中擔任測量工作，其內容為放樣、內業整
      理及土方計算，該契約之實質係為完成特定工作所訂立，
      該特定工作非屬事業永續經營所必然伴隨之事務，完成該
      工作後被告即無勞力需求。原告雖謂其受僱期間，曾受被
      告指派調往施作不屬契約約定之其他工程等語，惟亦不爭
      執受調往他處施工屬臨時協助性質，而各協助之期間及長
      短已無資料可資查證，但主要仍從事原始契約工程等情明
      確，自不能執此即謂兩造間勞動契約已然喪失特定性，而
      對系爭勞動契約絕大多數係為施作特定工程所訂立之事實
      ，恝置不論。至於原告所謂升遷、考核或其他勞動條件等
      項，僅涉勞工福利事宜，與勞動契約是否具備特定性，並
      無論理上之必然關聯，尚非可執為判斷系爭勞動契約性質
      之準據。
  ３、基此，原告以前詞主張系爭勞動契約未具特定性，屬不定
      期勞動契約云云，並不足採。被告辯稱其為特定性定期契
      約，尚屬有據。又兩造間勞動契約已於97年6月30日屆滿
      而生終止效力，從而，原告提起本訴，請求確認兩造間尚
      有不定期僱傭關係存在，即無理由。
（六）原告葉俊男：
  １、原告葉俊男固主張其自85年8月5日起受僱於被告，兩造間
      勞動契約屬不定期契約云云，惟查，被告自85年8月5日起
      僱用原告葉俊男於其承辦之「整地、下水道、污水處理、
      電力電信、防洪抽水站、聯外排水工程」擔任品質管理士
      ，兩造並陸續簽訂期限不等之定期契約，前開契約至92年
      5月12日屆期後，原告葉俊男自92年5月13日起至92年12月
      31日止，係由訴外人北勞中心所僱用，並非被告，有勞工
      保險被保險人投保資料表在卷可憑（見同上調卷第216頁
      ），直至93年1月1日止被告方因「臺南工業區開發工程」
      僱用原告等情，亦有契約書存卷可考（見同上調卷第217
      至225頁），是原告葉俊男主張兩造間自85年8月5日起即
      屬不定期僱傭關係云云，委無足取。
  ２、次查，原告葉俊男自93年1月1日起，陸續受被告僱用於其
      所承辦之「臺南工業區開發工程」、「高鐵太保-嘉義新
      闢50尺計畫道路工程」、「高鐵嘉義太保站至嘉義市新闢
      50尺寬計畫道路工程及臺南科技工業區第三級景觀植栽養
      護工程、臺南科技工業區開發工程-圓環改建工程」、「
      臺中縣和平新村新建統包工程」、「臺中縣和平新村新建
      統包工程及鹿港東3區金屬表面處理專業區廢水前處理廠
      及收集管線改善工程」、「台鐵新竹內灣支線改善計畫工
      程」、「南港專案工程」擔任技術員職務，有契約書及調
      配通知單附卷可參（見同上調卷第212至215頁、第225至
      247頁；本院卷二第294頁、本院卷三第77至118頁），被
      告雖辯稱係因特定工程僱用原告葉俊男從事特定工作，故
      兩造間勞動契約為定期契約云云。然證人李雅婷於本院審
      理時結證稱：伊原於儒淵人力派遣公司及弘人力派遣公
      司工作，並於96年9月21日起至99年4月底派至被告公司台
      鐵新竹內灣支線工地，與原告葉俊男共事。原告葉俊男從
      事工地監工、對業主及包商計價、工程品質之檢驗查核、
      材料檢驗之品管及估驗工作等語（見本院卷四第323頁及
      背面），嗣兩造間約定之工作項目亦由品管擴張至監工、
      協助管理、計價作業、電腦維護等項目，工作範圍廣泛，
      已難認有何特定性可言，是以兩造間應為不定期契約，僱
      傭關係並未因期間屆滿而終止。
  ３、基此，被告復不爭執若兩造間為不定期契約，則原告葉俊
      男之不定期契約始點應自93年1月1日起算（見本院卷四第
      161頁背面），且兩造間僱傭關係迄今未合法終止而仍存
      在，則原告請求確認兩造間自93年1月1日起至本件起訴時
      即96年3月23日止之不定期僱傭契約關係存在，自屬有據
      ，逾此部分之請求則無理由。
（七）原告丁蕙瓊：
      原告丁蕙瓊固主張其自87年10月1日起至92年5月31日止，
      受僱於被告承辦之「雲林新興工業區相關開發東河堤E1E2
      造地工程」、「雲林開發工程」、「雲林新興工業區開發
      工程」，自93年1月1日起至98年10月31日止，於被告承辦
      之「雲林新興工業區開發工程」、「高鐵太保-嘉義新瀑
      50尺計畫道路工程」、「臺中縣和平新村新建統包工程」
      、「臺中縣和平新村新建統包工程及鹿港東3區金屬表面
      處理專業區廢水前處理廠及收集管線改善工程」、「台鐵
      新竹內灣支線改善計畫工程」、「南港專案工程」負責測
      量工作，兩造間應為不定期契約關係云云，並以契約書、
      調配通知及勞工保險被保險人投保資料表附卷可參（見同
      上調卷第248頁至276頁；本院卷二第75至76頁、第194 至
      196頁、第310至320頁、本院卷三第162至171頁），然查
      ：
  １、原告丁蕙瓊自92年6月1日起至92年12月31日止，係由訴外
      人北勞中心所僱用，並非被告，有勞工保險被保險人投保
      資料表在卷可憑（見同上調卷第253頁）。
  ２、再查，觀諸附表所示被告歷來承攬之工程，屬政府公共建
      設，種類堪稱繁多。而不同種類之工程，營造方法各異，
      需用之技術勞力質量自亦不同，何時攬得何種工程，所攬
      工程需用何種勞力，勞力需求量多寡，前一工程所需勞力
      後一工程是否可用，施作前一工程之勞力何時可用於後一
      工程，均屬無從預料，自非以一批常備勞力即可因應。被
      告自有視工程種類、規模、時程，決定需用何種勞力及其
      勞工數量之必要。準此以觀，被告顯有以特定性定期勞動
      契約僱用勞工之需求。否則，倘要求被告僅能以不定期勞
      動契約僱用各種需用之勞工，被告為因應未知之工程種類
      、規模，勢必耗費大量人事成本，僱用大批未知何時需用
      之勞工。果爾如此，顯將危及被告之存續，自非可漠視，
      已如前述。而自兩造約定之前開契約書觀之，原告丁蕙瓊
      主要從事測量工作，證人黃盛才於本院審理時結證稱：原
      告丁蕙瓊係專業之測量士，從事測量工作，係於87年至89
      年間至新興工業區工作，再併入臺南科技工業區，工業區
      內所有有關測量之工程均由原告丁蕙瓊負責等語（見本院
      卷四第162頁背面），由證人前開證述可知，原告丁蕙瓊
      係於被告承辦工程中擔任測量，該契約之實質係為完成特
      定工作所訂立，該特定工作非屬事業永續經營所必然伴隨
      之事務，完成該工作後被告即無勞力需求。原告雖謂其受
      僱期間，曾受被告指派調往施作不屬契約約定之工程等語
      ，惟亦不爭執其受調往他處施工屬臨時協助性質，而各協
      助之期間及長短已無資料可資查證，但主要仍從事原始契
      約工程等情明確，自不能執此即謂兩造間勞動契約已然喪
      失特定性。至於原告所謂升遷、考核或其他勞動條件等項
      ，僅涉勞工福利事宜，與勞動契約是否具備特定性，並無
      論理上之必然關聯，尚非可執為判斷系爭勞動契約性質之
      準據。
  ３、基此，原告以前詞主張系爭勞動契約未具特定性，屬不定
      期勞動契約云云，並不足採。被告辯稱其為特定性定期契
      約，尚屬有據。又兩造間勞動契約已於98年10月31日屆滿
      而生終止效力，從而，原告提起本訴，請求確認兩造間尚
      有不定期僱傭關係存在，即無理由。
（八）原告蔣雅歌：
  １、經查，原告蔣雅歌自85年6月17日起陸續於被告所承辦之
      「彰濱工業區擴大工程」、「彰濱工業區相關工程」、「
      彰濱工業區開發工程」、「彰濱、斗六及雲林新興工業區
      」、「和平新村新建統包工程及鹿港區吉安橋工程（乙）
      裝修工程」、「鹿港區○○○道護坡一期工程及鹿港西三
      區造地第二期工程及和平新村新建統包工程」、「彰濱工
      業區入口門碑工程」、「彰濱工業區鹿港區入口門碑及鹿
      港東3區金屬表面處理專業區廢水前處理廠及蒐集管線改
      善工程」、「彰濱工業區鹿港區○號○○道入口景觀植栽
      工程」、「彰濱工業區鹿港區廢水處理廠第二期擴建工程
      」擔任測量士及技術員等職務，工作內容則為測量、品管
      及土木工程等情，有契約書、被告公司函文及調配通知附
      卷可參（見同上調卷第277至325頁、本院卷二第190至193
      頁）。被告辯稱原告蔣雅歌係從事特定性工作，故兩造間
      僱傭關係屬定期契約云云，惟查，證人黃盛才於本院審理
      時證稱：原告蔣雅歌自87年進入新興工業區施工處擔任工
      程師助理，實際從事工作包括工程品質管理、現場監工、
      工程計價、測量等工程雜務，嗣至臺南科技工業區從事之
      工作亦同，只要是彰濱分處轄區範圍內所有工程，皆須協
      助工程師處理上開品管、監工、計價、測量等雜務等語（
      見本院卷四第162頁及背面）。是由證人前開證述可知，
      原告蔣雅歌實際工作乃擔任工程師助理，內容廣泛，已難
      認有何特定性可言，是以兩造間應為不定期契約，僱傭關
      係並未因期間屆滿而終止。
  ２、基此，被告不爭執若兩造間為不定期契約，則原告蔣雅歌
      之不定期契約始點應自85年6月16日起算（見本院卷四第
      161頁背面），且兩造間僱傭關係迄今未合法終止而仍存
      在，則原告請求確認兩造間自85年6月16日起至本件起訴
      時即96年3月23日止之不定期僱傭關係存在，即屬有據。
五、綜上，原告請求確認：（一）原告郭玲吟與被告間自83年8
    月16日起至96年3月23日止不定期僱傭關係存在；（二）原
    告陳慧瑛與被告間自85年4月17日起至96年3月23日止不定期
    僱傭關係存在；（三）原告葉玫瑰與被告間係自77年11月7
    日起至96年3月23日止不定期僱傭關係存在；（四）原告陳
    慧娟與被告間自87年10月8日起至96年3月23日止不定期僱傭
    關係存在。（五）原告葉俊男與被告間自93年1月1日起至96
    年3月23日止不定期僱傭關係存在。（六）原告蔣雅歌與被
    告間自85年6月16日起至96年3月23日止不定期僱傭關係存在
    。洵屬有理，應予准許，原告逾此部分之請求，則屬無據，
    應予駁回。
六、本件事證業已明確，兩造其餘主張陳述及所提之證據，經本
    院審酌後，認均不足以影響本判決之結果，均毋庸再予論述
    ，附此敘明。
七、據上論結，原告之訴一部有理由、一部無理由，爰依民事訴
    訟法第79條，判決如主文。
中    華    民    國   100    年    4     月     6    日
                  勞工法庭    法  官  孫正華
以上正本係照原本作成。
如對本判決上訴，須於判決送達後20日內向本院提出上訴狀。如
委任律師提起上訴者，應一併繳納上訴審裁判費。
中    華    民    國   100    年    4     月    6     日
                              書記官  林秀娥